臺灣雲林地方法院行政訴訟判決　
111年度交字第14號
原      告  林顯政  
輔  佐  人  張宏奕  
被      告  交通部公路總局嘉義區監理所

法定代理人  黃萬益  
訴訟代理人  吳冠頡  
            陳榮彬  
            朱育萱  
上列當事人間交通裁決事件，原告不服被告民國111 年1 月21日
雲監裁字第72-KAU088873號裁決，提起行政訴訟，本院判決如下
：
    主  文
原告之訴駁回。
訴訟費用新臺幣捌佰參拾陸元由原告負擔。
    事實及理由
壹、程序事項
　　查本件係因原告不服被告所為道路交通管理處罰條例（下稱
    道交條例）第8 條之裁決而提起撤銷訴訟，依行政訴訟法第
    237 條之1 規定，應適用交通裁決事件訴訟程序，本院並依
    同法第237 條之7 規定，爰不經言詞辯論，逕為裁判。
貳、實體事項
一、事實概要：緣原告駕駛車牌號碼000-0000號營業貨運曳引車
    （下稱系爭車輛）於民國111 年1 月20日11時00分許，在雲
    林縣斗南鎮忠孝路與仁愛路口，經雲林縣警察局斗南分局（
    下稱舉發機關）以第KAU000000 號舉發通知單舉發違反道交
    條例第35條第1 項第1 款之違規。原告不服舉發機關上開舉
    發，向被告所屬雲林監理站申請開立裁決書，雲林監理站於
    111 年1 月21日開立雲監裁字第72-KAU088873號裁決書（下
    稱原處分），原處分裁處原告罰鍰新臺幣（下同）3 萬3,00
    0 元，吊扣駕駛執照24個月，並應參加道路交通安全講習。
    原告不服，遂提起本件行政訴訟。又原處分經被告重新審查
    後，發現原處分主文第2 項記載有誤，業經雲林監理站以嘉
    監雲站字第1110088833號函知原告，並隨函檢附更正後之原
    處分（即刪除主文第2 項，主文第1 項如前述）。
二、原告主張略以：按警察職權行使法第6 條第1 項第6 款、第
    7 條第1 項第1 款規定，對於行經「酒測路檢點」、「酒測
    管制站」之駕駛人，固無須合理懷疑即得查證其身分，並攔
    停人及交通工具，此與同法第8 條第1 項規定之「隨機攔停
    」必須「合理懷疑」交通工具已發生危害或依客觀合理判斷
    易生危害，始得攔停迥異。而其後員警對駕駛人實施酒測（
    包含以簡易酒精檢知器及酒測器酒測），無論駕駛人先後經
    「集體攔停」或「隨機攔停」，依該條項第3 款規定，警察
    均須「合理懷疑」交通工具已發生具體危害或依客觀合理判
    斷易生危害，始得對駕駛人進行酒測。本件原告當日駕駛系
    爭車輛於上開時、地遭警方鳴笛攔查舉發系爭車輛號牌污穢
    ，並向原告表示，因原告身上酒味比較重，遂對原告實施酒
    測，酒測值為0.21mg/L。舉發機關員警對原告「隨機攔停」
    ，則依前開說明，員警對原告「實施攔停」及「實施酒測」
    ，均應符合「合理懷疑」之要件，始屬合法。然本件舉發機
    關員警攔查原告當時，原告駕駛系爭車輛並無污穢，致不能
    辨認其牌號之情形，亦無已發生危害或有其他異常駕駛之行
    為，而得合理懷疑其易生危害，舉發機關員警由系爭車輛外
    觀及原告之行為，難謂已有正當理由合理相信系爭車輛已發
    生具體危害或易生危害，自未達「合理懷疑」之程度，從而
    ，員警在無任何合理懷疑已及具體危險之情況下攔停原告，
    原告本無停車接受員警查驗身分及接受酒精濃度測試檢定義
    務。況且，員警於系爭車輛從斗南鎮忠孝路右轉新生二路後
    即將系爭車輛予以攔停，向原告表示系爭車輛號牌污穢，員
    警上開攔查行為，恐有守株待兔之嫌，難認員警僅係欲取締
    原告駕駛之系爭車輛有號牌污穢之違規行為，而係以主觀臆
    測原告屬可疑酒駕之人，且在欠缺客觀合理懷疑情況下即攔
    停原告，與無需合理懷疑即得攔停之「集體攔停」無異，惟
    案發地點處並未合法設置「酒測路檢點」或「酒測管制站」
    ，是員警對原告攔停並實施酒測之程序，顯屬違法等語。並
    聲明：㈠原處分撤銷。㈡訴訟費用由原告負擔。
三、被告答辯略以：按警察職權行使法第8 條第1 項之規定中，
    由於所載各款措施之行為各異，因而警察欲發動上述規定之
    欄停，實施各款措施時，所需之「『已發生危害』或『依客觀
    合理判斷易生危害』之交通工具」之認定標準自有不同，應
    就個案中加以判決。是以，如該條項第1 款之「要求駕駛人
    或乘客出示相關證件或查證其身分」，此時「已發生危害」
    或「依客觀合理判斷易生危害」之交通工具之認定，可能僅
    要該交通工具有違反交通法規如闖紅燈、未戴安全帽、駕駛
    中使用手機，抑或駕駛人有明顯交通違規態樣即足。本案既
    經舉發機關查處，係因員警執行交通稽查勤務見系爭車輛號
    牌污穢不清有違反道交條例之規定，因此依警察職權行使法
    第8 條第1 項第1 款規定上前盤查，尚屬適法。至於盤查原
    告時發現其有酒後駕車之嫌疑，即得逕依道交條例或刑法相
    關規定，要求原告配合進行呼氣酒精測試，並無原告所稱違
    反正當法律程序。又，本件乃舉發機關員警執行交通勤務，
    舉發系爭車輛駕駛人違規，實無蓄意虛構違規事實，設詞誣
    攀原告之理。因此，本案既經舉發機關查證舉發並無違誤，
    被告依道交條例第35條第1 項第1 款以原處分裁處原告罰鍰
    3 萬3,000 元，吊扣駕駛執照24個月，並應參加道路交通安
    全講習，於法應無不合等語，資為抗辯。並聲明：㈠原告之
    訴駁回。㈡訴訟費用由原告負擔。
四、本院之判斷：
㈠、本件如事實概要欄所示之事實，除下列爭點外，有舉發通知
    單、財團法人台灣商品檢測驗證中心呼氣酒精測試器檢定合
    格證書、酒測檢定結果、舉發機關所屬斗南派出所14人勤務
    分配表、舉發機關員警答辯報告書、被告更正後之原處分、
    警方蒐證錄影光碟等件為證（見本院卷第14頁、第18頁至第
    22頁），而警方蒐證錄影光碟於111 年7 月18日本院審理時
    當庭勘驗，並製作如附件所示之勘驗筆錄，兩造均對勘驗結
    果不爭執，應可認定為真實。然而，原告主張舉發機關員警
    攔停系爭車輛後要求原告配合進行酒測，此舉違反正當法律
    程序，聲明請求撤銷原處分等語，則為被告所否認，並以上
    揭情詞置辯。因此，本件爭點應為：⒈舉發機關員警攔停系
    爭車輛並要求原告配合進行酒測，是否適法？⒉被告以原處
    分裁處原告，其認事用法有無違誤？均如後述。
㈡、按汽車駕駛人有下列情形之一者，不得駕車：…飲用酒類或
    其他類似物後其吐氣所含酒精濃度達每公升0.15毫克或血液
    中酒精濃度達百分之0.03以上，道路交通安全規則第114 條
    第2 款規定甚明。復按汽車駕駛人，有下列情形之一者，應
    接受道路交通安全講習：…有第35條第1 項規定之情形；汽
    機車駕駛人，駕駛汽機車經測試檢定有下列情形之一，機車
    駕駛人處1 萬5,000 元以上9 萬元以下罰鍰，汽車駕駛人處
    3 萬元以上12萬元以下罰鍰，並均當場移置保管該汽機車及
    吊扣其駕駛執照1 年至2 年；附載未滿12歲兒童或因而肇事
    致人受傷者，並吊扣其駕駛執照2 年至4 年；致人重傷或死
    亡者，吊銷其駕駛執照，並不得再考領：…酒精濃度超過規
    定標準，道交條例第24條第1 項第2 款、第35條第1 項第1 
    款分別定有明文。又按警察對於已發生危害或依客觀合理判
    斷易生危害之交通工具，得予以攔停並採行下列措施：要
    求駕駛人或乘客出示相關證件或查證其身分。檢查引擎、
    車身號碼或其他足資識別之特徵。要求駕駛人接受酒精濃
    度測試之檢定，警察職權行使法第8 條第1 項定有明文。從
    上開規定可知，警察對於依客觀合理判斷易生危害之交通工
    具，得予以攔停，要求駕駛人出示證件或查證身分，並接受
    酒測，其目的不只在預防酒後駕車行為發生危害，尚有對已
    完成之違規酒後駕車行為予以制裁，以維護交通秩序，保障
    公共通行安全，而課予警察有取締舉發義務，並賦予其對行
    進中之交通工具攔停及要求駕駛人接受酒測之權限，故駕駛
    人如依客觀合理判斷有飲酒駕駛之違規行為，且於當時實施
    酒測，可判定其駕駛時之體內酒精濃度是否超過規定標準者
    ，駕駛人即有配合測試檢定之義務，是不論駕駛人係主動停
    車後始被警察發現有飲酒駕車嫌疑，抑或被發現後予以攔停
    ，均不得拒絕接受酒測之要求。另所謂「依客觀合理判斷易
    生危害」，係指依現場狀況及依警察經驗對該事件所作之綜
    合評估，根據客觀明顯事實，經警察合理之推論，而認為將
    可能有危害之發生，此合理推斷係個案審查，警察之判斷只
    須達所謂之合理的懷疑即可。
㈢、原告固以前揭情詞而為主張，惟查：
    本院參以警方蒐證影像截圖（見本院卷第51頁）確實可見系
    爭車輛拖車車斗標示之牌照號碼有污穢，但拖車號牌仍可清
    楚辨識牌照號碼等情，而舉發機關員警於巡邏時發現上述情
    形即攔停系爭車輛，並以系爭車輛有號牌污穢之違規情事，
    復依道交條例第14條第2 項第2 款當場舉發，此有舉發通知
    單在卷可佐（見本院卷第63頁），然按車輛車身顏色及加漆
    標識，應依下列規定：……大貨車、小貨車及拖車應於後方
    標示牌照號碼，其字體尺度、字樣及標示方式由交通部另定
    之；汽車有下列情形之一者，處汽車所有人900 元以上1,80
    0 元以下罰鍰：…未依規定於車身標明指定標識，道路交通
    安全規則第42條第1 項第4 款後段、道交條例第16條第1 項
    第3 款分別規定甚明。查本件系爭車輛拖車號牌並無污穢，
    而係拖車車斗未依規定標明牌照號碼，業已認定如前述，然
    依上述規定，本件系爭車輛仍有未依規定於車斗標明牌照號
    碼之違規甚明，復依前開警察職權行使法規定及說明，本件
    舉發機關員警巡邏時發現系爭車輛有上述交通違規事實，自
    可客觀合理判斷系爭車輛對於當時交通秩序已達易生危害之
    程度而予以攔停，又舉發機關員警於攔停系爭車輛後發現駕
    駛人即原告身上散發酒味乙情，有舉發機關員警乙○○答辯報
    告書在卷可佐（見本院卷第21頁），是其要求原告接受酒測
    ，於法並無不合。再者，被告就本件舉發事實聲請傳喚當日
    舉發員警乙○○到庭作證，證人乙○○於111 年6 月20日本院審
    理時到庭具結證稱：「（本件是你舉發的？）是。」、「（
    舉發過程？）在斗南鎮新生三路為違規單上舉發地點，發現
    原告所駕駛的砂石車目視上有牌照污穢狀況，所以攔停，以
    警用巡邏車鳴笛，示意原告靠邊停，經向違規行為人甲○○告
    知違規事實，牌照污穢事實，原告沒有表示異議，依規定進
    行舉發牌照污穢。舉發過程中，舉發手開製單過程中，聞到
    原告身上有酒味，原告亦坦承駕車前有飲酒狀況，便實施酒
    測，數值如酒測結果所示，已經違反道路交通管理條例，依
    法舉發酒後駕車之違規行為，以上為舉發過程。」、「（當
    天你有開兩張罰單？）都有附在卷內。」、「（卷內無另一
    張罰單。）事後再陳報。」、「（當天執行何警務？）交通
    違規取締。」、「（有固定設攔點嗎？）沒有。」、「（如
    何執行交通違規取締？）我們會根據轄內經常性違規之路段
    ，或重要路口，來加強巡邏。」、「（你們是以巡邏方式來
    進行交通取締？）是。」、「（在巡邏時發現原告車牌污穢
    才攔停下來？）是。」、「（之後才發現原告有酒駕情形？
    ）是。」、「（這有需要設置酒測路檢點嗎？）當時並非執
    行酒駕專責勤務，只是重點交通違規稽查，所以沒有設置路
    檢點。」等語（見本院卷第42頁反面至第43頁反面），本院
    爰審酌舉發機關員警即證人乙○○上開證述內容及情節，核與
    卷內證據資料及警方蒐證影像大致相符；復審酌證人乙○○身
    為執法人員，且與原告並不相識、亦無任何仇隙，或有何糾
    葛之利害關係，又其係以證人身分到庭具結作證，以刑事責
    任擔保證言之真實性，殊無甘冒偽證罪責，故為虛偽情事誣
    陷不利於原告之必要與事理，故其上述證詞應屬信實可採。
    準此，本件原告駕駛系爭車輛於事實概要欄所載時、地，因
    系爭車輛拖車車斗有未依規定標明牌照號碼之違規情事，經
    舉發機關員警攔停並要求駕駛人即原告接受酒測，嗣查得原
    告當時吐氣酒精濃度超過規定標準等違規事實，均應堪可認
    定，則被告接續以原處分裁處原告，其認事用法，並無違誤
    。至於原告輔佐人援引違反道路交通管理事件統一裁罰基準
    及處理細則第19條之2 規定，指摘舉發機關員警未依規定詢
    問原告距離飲酒結束至開始施測間是否已達15分鐘，且本件
    舉發過程未全程錄影等語，惟經本院核閱警方蒐證影像及勘
    驗筆錄，並未見有如原告輔佐人主張之上開情事，是本院就
    此部分無從對原告為有利之認定，附此敘明。　　
五、綜上所述，原告於事實概要欄所載時、地，確有如事實概要
    欄所示之違規行為，其事證明確，經被告依道交條例第35條
    第1 項第1 款規定，以原處分裁處原告罰鍰3 萬3,000 元，
    吊扣駕駛執照24個月，並應參加道路交通安全講習，核無違
    誤，應屬適法。原告猶執前詞請求撤銷原處分，並無理由，
    應予駁回。
六、本件判決基礎已臻明確，兩造其餘攻防方法及訴訟資料經本
    院斟酌後，核與判決結果不生影響，爰不一一詳予論述，併
    此敘明。
七、本件訴訟費用為原告所預納第一審裁判費300 元，及被告預
    納之證人日旅費536 元，共計836 元，均應由原告負擔，爰
    確定第一審訴訟費用額如主文第2 項所示。
八、據上論結，本件原告之訴為無理由，依行政訴訟法第98條第
    1 項前段、第237 條之7 、第237 條之8 第1 項，判決如主
    文。
中　　華　　民　　國　　111 　年　　8 　　月　　31　　日
                  行政訴訟庭  法  官  温文昌
上列為正本係照原本作成。
如不服本判決，應於送達後20日內，以判決違背法令為理由，向
本院行政訴訟庭提出上訴狀並表明上訴理由（上訴理由應記載原
判決所違背之法令及其具體內容、依訴訟資料可認為原判決有違
背法令之具體事實）。如於本判決宣示或公告後送達前提起上訴
者，應於判決送達後20日內補提上訴理由書（須按他造人數附繕
本）。
中　　華　　民　　國　　111 　年　　9 　　月　　1 　　日
                              書記官  陳淳元
附件：
一、本院勘驗被告提供警方蒐證錄影光碟，內有2 檔案，以下依
    序勘驗檔案名稱：「2022_0120_110627_475」、「2022_012
    0_11 0927_476 」，勘驗筆錄記載之時間為畫面顯示時間，
    勘驗結果如下：
㈠、勘驗檔案：2022_0120_110627_475
１、錄影時間11：06：25至11：08：25
　　檔案開始，畫面顯示為白天，天氣晴，無雨，有自然光線。
    攝影器材為員警配戴之密錄器，畫面中男子站在警車旁與錄
    影員警對話，錄影員警走向停在警車後方之曳引車，並於錄
    影時間11：06：49可見該曳引車之車牌號碼為000-0000號；
    錄影員警走至曳引車後方，並於錄影時間11：08：07可見曳
    引車所牽引之拖車車牌號碼為00-00 號，但拖車車斗上之噴
    印車牌號碼因髒污僅可見0與2 ，錄影員警嗣與該名男子走
    回警車，並可見有另名員警持手提箱及礦泉水準備進行酒測
    。
２、錄影時間11：08：26至11：08：50
　　該名男子與員警共3 人走至警車車頭，可見另名員警將手提
    箱交給錄影員警，錄影員警打開手提箱，可見手提箱內裝有
    酒測檢定儀器，錄影員警並與男子對話如下：
　　員警：你什麼大名？
　　男子：甲○○。
　　員警：甲○○先生，標準知道啦吼？0 到0.14沒有違規，0. 1
    5 到0.24將違規開單扣車，……
　　錄影時間11：08：31畫面可見另名員警持礦泉水，並於43秒
    時稱：你有？並可聽見錄影員警及男子均稱：有啊。
　　員警：0.25以上觸犯公共危險罪，這樣清楚嗎？那我們就直
    接吹了。你看超過15分鐘了。
３、錄影時間11：08：51至檔案結束
　　員警取出含包裝之濾嘴，表示：新的喔，給你看一下。員警
    拆開包裝後將濾嘴裝至酒測檢定儀器上。
　　員警：吹4至5秒就好，有吹過嗎？
　　男子：啊？
　　員警：有吹過嗎？
　　男子：聽不懂。
　　（員警以手遮光目視檢測儀器螢幕）
　　員警：好，這樣可以，開始。
　　（男子開始進行酒測吹氣）
　　員警：來來來，再來再來，好，OK。阿莎力啦吼。
　　男子：這樣多少？（手提箱內酒測儀器列印判讀結果）
　　員警：靠夭，0.21啦，要開單扣車欸。
㈡、勘驗檔案：2022_0120_110927_476
    錄影時間11：09：25至檔案結束
    此檔案為上一檔案之接續錄影。男子與員警2 人對話如下：
    錄影員警：你有同事可以來開車嗎？
    男子：再吹一次好嗎？
    錄影員警：不行，不能吹第二次。
    男子：哪有可能0.21？
    （錄影員警出示測定儀器列印結果，可見酒測數據為0.21）
    男子：這應該可以吹第二次吧？
    另名員警：你應該昨天有喝吧？
    男子：沒有，我昨天沒喝。我剛才喝一杯保力達而已。
    另名員警：不然就是你嚼得檳榔裡面有那種啊。
    男子：嘿啊。不然我再漱一下口，重吹一次可以嗎？
    另名員警：沒，你剛剛已經漱過口了。
    男子：我剛剛漱一次口，我可以漱第二次嗎？
    另名員警：（聽不清楚）
    男子：這是有沒有準確？怎麼會一杯就超過？
    另名員警：我跟你說，這我們都有檢驗合格，不可能不準。
    男子：這應該可以吹第二次吧？
    另名員警：你去問問看有沒有人吹第二次。
    錄影員警：你有同事可以來開車嗎？
    男子：應該沒有。
    另名員警：那他這個車子要扣在哪裡？
　　錄影員警：沒辦法，扣在分局前面啊，要不然要移去哪裡，
    他也是要罰單繳完才能來領啊，很麻煩啊。
    男子：我不能來落一落（卸土）嗎？
　　另名員警：你都有酒測值還要落什麼？你要叫你同事，你叫
    你同事幫忙落我們還能接受，你那是什麼東西？
    男子：土啊。
    錄影員警：今天要落嗎？
    男子：嘿啊。
    錄影員警：放到隔天可以嗎？不行？
    男子：不行。它這是當天的。
    錄影員警：你先放著我問看看要怎麼處理。你這幫我簽名。
    男子：哪裡？
    錄影員警：這裡。男子：兩張喔？
    錄影員警：兩張。
    男子：這不能再重新漱口一次嗎？
　　另名員警：測一次就是測一次，沒有那種測超過又要測第二
    次的。
    錄影員警：身分證號碼，下面這裡。你有同事可以來嗎？
　　男子：他們每台都自己在跑車。這種車他們也不會駕駛。我
    不能給它落一落嗎？
    錄影員警：不然我陪你去落？
    男子：還要扣車喔？
    錄影員警：要扣車啊，很麻煩就是這樣。
    男子：啊扣車是怎麼樣？
　　另名員警：你明天拿紅單去監理站繳完拿收據來就能開走，
    啊…其實你現在開一開直接去監理站也可以。
    男子：啊這是多少？
㈢、勘驗結束。